臺灣士林地方法院刑事判決　　　　　　100年度簡上字第154號
上　訴　人　臺灣士林地方法院檢察署檢察官
被　　　告　宋佳展
上列上訴人因被告違反毒品危害防制條例案件，不服本院刑事庭
民國100 年6 月30日100 年度審簡字第610 號第一審刑事簡易判
決（起訴案號：100 年度毒偵字第785 號，被告於檢察官起訴後
自白犯罪，原審認宜以簡易判決處刑，而不經通常審判程序，逕
以簡易判決處刑），提起上訴，本院管轄之第二審合議庭判決如
下：
    主      文
上訴駁回。
    事實及理由
一、本案經本院審理結果，認第一審判決以被告宋佳展所為係犯
    毒品危害防制條例第10條第2 項之施用第二級毒品罪，為累
    犯，判處有期徒刑6 月，並依刑法第41條第1 項前段之規定
    ，諭知易科罰金之折算標準，其認事、用法及量刑均無不當
    ，應予維持，除引用第一審簡易判決書記載之犯罪事實、證
    據及理由（如附件）外，並就證據部分補充如下：被告於本
    院準備程序及審理時之自白（見本院卷第26頁及第82頁至第
    84頁）。
二、檢察官上訴意旨略以：被告前因施用毒品案件，經依法院裁
    定送觀察、勒戒後，認無繼續施用毒品之傾向，於民國93年
    9 月13日釋放出所，並經臺灣臺北地方法院檢察署檢察官以
    93年度毒偵字第1580號為不起訴處分確定。復因施用毒品案
    件，經臺灣臺北地方法院以94年度易字第463 號判決處有期
    徒刑8 月確定，於97年10月5 日縮短刑期執行完畢。又因施
    用毒品案件，經臺灣板橋地方法院以97年度簡字第2447號判
    決處有期徒刑6 月確定，於98年8 月10日縮短刑期執行完畢
    。再因施用毒品案件，經本院以100 年度審簡字第122 號判
    決處有期徒刑6 月確定，現正執行中，此有被告全國前案資
    料查註表1 紙在卷足憑，可見被告確實染有施用毒品惡習，
    缺乏法治觀念，自制能力甚差，易受外界影響，致之後一犯
    再犯。被告實需較長時間與原有生活環境隔離，方足以斷絕
    此足以導致精神障礙及生命危險之成癮性藥物，倘本案未量
    以適度之刑及定適當之執行刑，任令被告僅受得易科罰金之
    最輕處罰，使被告無法受到足夠之隔離矯正以改其惡習，顯
    非允當。又被告連同本件在內已係第4 次犯施用毒品罪經檢
    察官提起公訴，而被告前2 次所犯施用第2 級毒品罪，均經
    法院判處有期徒刑6 月，原審判決就被告本件犯行卻仍僅量
    處得以易科罰金之刑度，形成不論施用毒品次數多寡，均一
    再可獲得得易科罰金刑度之最輕處罰，此不僅與比例原則、
    平等原則、罪刑相當原則有違，更使被告無法受到足夠之隔
    離矯正以改其惡習，有變相鼓勵被告施用毒品之虞，是原審
    判決量刑容有未洽。為此，依法提起上訴，請求撤銷原審判
    決，另為適當、合法之判決。
三、按量刑輕重，係屬事實審法院得依職權自由裁量之事項，苟
    已斟酌刑法第57條各款所列情狀而未逾越法定刑度，不得遽
    指為違法，有最高法院72年台上字第6696號判例意旨可資參
    照；又在同一犯罪事實與情節，如別無其他加重或減輕之原
    因，下級審法院量定之刑，亦無過重或失輕之不當情形，則
    上級審法院對下級審法院之職權行使，原則上應予尊重，最
    高法院85年度台上字第2446號判決亦同此見解。經查，被告
    前於93年間因施用第二級毒品案件，經臺灣臺北地方法院以
    93年度毒聲字第613 號裁定送觀察、勒戒後，認無繼續施用
    毒品之傾向，於93年9 月13日釋放出所，並經臺灣臺北地方
    法院檢察署檢察官以93年度毒偵字第1580號為不起訴處分確
    定。復再犯施用第二級毒品案件，經臺灣臺北地方法院以94
    年度易字第463 號判處有期徒刑8 月確定，於97年10月5 日
    縮短刑期執行完畢。繼因施用第二級毒品案件，經臺灣板橋
    地方法院以97年度簡字第2447號判處有期徒刑6 月確定，於
    98年8 月10日縮短刑期執行完畢。又因施用第二級毒品案件
    ，經本院以100 年度審簡字第122 號判決處有期徒刑6 月確
    定等情，有臺灣高等法院被告前案紀錄表在卷可稽，被告又
    於100 年2 月12日犯本件施用第二級毒品甲基安非他命犯行
    ，可徵其經前案歷次判決後，仍無法戒絕毒癮而一再施用，
    足證科以刑罰並未能矯治其毒癮；且刑法修正前，對於染有
    毒癮之人於密接時間內數次施用毒品之犯行，依修正前刑法
    第56條連續犯規定，僅加重其刑至2 分之1 ，而刑法修正後
    ，對於每次施用毒品犯行，均分別處罰，縱令於密接時間內
    施用毒品，仍以數罪分論併罰，相較下於刑法修正後，就各
    次施用毒品犯行，並無應逐次加重之必要，否則對於施用毒
    品成習之人，於刑法前、後量刑顯失衡平。本件原審係以毒
    品危害防制條例認施用毒品者具「病患性犯人」之特質，除
    降低施用毒品罪之法定刑外，並採以觀察、勒戒方式戒除其
    身癮及以強制戒治方式戒除其心癮之措施，足認僅對於施用
    毒品之犯人科以重刑，並不能使其戒除毒癮。另參諸世界各
    國之醫療經驗及醫學界之共識，咸認施用毒品成癮者，其心
    癮甚難戒除，絕難戒絕斷癮，致其再犯率均偏高。因此施用
    毒品者無法戒絕毒癮，一再施用，本為施用毒品者之特性，
    再犯施用毒品罪，量刑不宜過重，且新修正刑法已採一罪一
    罰，對於施用毒品者，每次施用毒品之犯行，均分別處罰，
    已足制裁被告各次施用毒品之犯行。依據上揭說明並審酌刑
    法第57條所列各項情狀及被告曾經觀察、勒戒及強制戒治，
    仍無法戒除毒癮，復又觸犯本件犯行，可認被告具有「病患
    性犯人」之特質，又本件被告僅施用毒品1 次，其施用毒品
    係傷害自身健康，所生危害非鉅，及其犯後坦承犯行之態度
    、家庭經濟狀況等一切情狀，判處被告有期徒刑6 月及諭知
    易科罰金之折算標準，本院審酌原審量刑並未逾越本件罪名
    法定刑之範圍，亦未逾越法官之權限，其刑度已足制裁被告
    本次施用毒品之犯行，並無量刑顯然失輕、失重而違背罪刑
    相當原則之情形，難認有何明顯裁量逾越或濫用之違法情事
    ，自應予維持。上訴意旨指摘原判決量刑過輕而為上訴，尚
    屬無據，應予駁回。
據上論斷，應依刑事訴訟法第455 條之1 第1 項、第3 項、第36
8 條、第373 條，判決如主文。
本案經檢察官顏珮珊到庭執行職務。
中    華    民    國   100    年    10    月    31    日
                  刑事第九庭審判長法  官  黎惠萍
                                  法  官  張明儀
                                  法  官  高雅敏
以上正本證明與原本無異。
本判決不得上訴。
                                  書記官  陳映羽
中    華    民    國   100    年    11    月    1     日